【裁判字號】    94,上,1026
【裁判日期】    950801
【裁判案由】    損害賠償
【裁判全文】
臺灣高等法院民事判決                  94年度上字第1026號
上  訴  人  丙○○
訴訟代理人  康英彬律師
上  訴  人  甲○○
上列當事人間損害賠償事件，上訴人對於中華民國94年10月31日
臺灣桃園地方法院94年度訴字第403號第一審判決各自提起上訴
，經本院於95年7月18日言詞辯論終結，判決如下：
    主      文
原判決關於駁回丙○○後開第2項之訴，及訴訟費用之裁判廢棄
。
甲○○應再給付丙○○新臺幣捌拾萬陸仟玖佰柒拾捌元及自民
國94年4月14日起至清償日止，按年息5%計算之利息。
丙○○之其餘上訴及甲○○之上訴均駁回。
第一、二審訴訟費用，由甲○○負擔2分之1，餘由丙○○負擔。
    事      實
甲、上訴人即被上訴人丙○○（下稱丙○○）方面：
壹、聲明：
一上訴聲明：
(一)原判決關於駁回丙○○後開第2項之訴廢棄。
(二)甲○○應再給付丙○○新臺幣（下同）3,107,447元及自民國
  94年4月14日起至清償日止，按年息5%計算之利息。
(三)願供擔保請准宣告假執行。
二答辯聲明：甲○○之上訴駁回。
貳、陳述：除與原判決記載相同者外，補稱略以：
(一)伊於訴外人乙○○傷害伊犯行，經臺灣桃園地方法院（下稱桃
  園地院）判處徒刑後，與甲○○商討請求乙○○賠償乙事，甲
  ○○知悉伊經濟狀況不佳，建議伊提起刑事上訴，利用刑事上
  訴程序提起附帶民事賠償，以期免繳裁判費，並於交付伊之名
  片背面書寫「藉上訴程序，以達金錢賠償或政府補償之目的」
  等語，伊聽其建議，於90年7月11日同時簽立民、刑事委任狀
  ，委任甲○○代理伊對乙○○向臺灣高等法院刑事庭提起刑事
  上訴及附帶民事訴訟，並交付律師費60,000元。伊委任甲○○
  提起附帶民事訴訟乙事，業經多次陪同伊前往與甲○○商討訴
  訟事宜之伊丈夫即證人黃中輝證述甚詳，並與律師對牽涉民事
  賠償之刑事案件，為免繳納裁判費，均建議當事人提起附帶民
  事訴訟之訴訟實務相符，足徵伊確係委任甲○○向臺灣高等法
  院刑事庭提起刑事上訴及附帶民事訴訟。
(二)伊在空白之民刑事委任書上簽名，民事委任書上記載「台灣桃
  園地方法院民事庭」等語，係甲○○嗣後自行填寫，不得以民
  事委任狀上記載「台灣桃園地方法院民事庭」等語，即認伊係
  委任甲○○向桃園地院民事庭提起民事訴訟。又伊在原審提出
  之委任狀影本係伊向桃園縣政府影印而來，並非甲○○交付予
  伊。
(三)伊委任甲○○向臺灣高等法院刑事庭提起刑事上訴及附帶民事
  訴訟，而刑事及附帶民事訴訟係同一件案件，兩造約定律師費
  60,000元，無違常情。
(四)伊委任當時，即已支付甲○○律師費60,000元，又伊為向桃園
  縣政府原住民委員會聲請訴訟費用補助金，事後要求甲○○補
  開之單據，不得遽以收據上記載日期為92年7月11日，遽認伊
  委任當時並未支付律師費。
(五)伊委任甲○○起訴時，有約明請求乙○○賠償精神慰撫金2,00
  0,000元，伊並將附帶民事賠償所需之資料 (如醫療、看護收
  據及工作證明)交給甲○○處理。
(六)依甲○○不爭執之93年12月15日伊致甲○○之電話譯文可知，
  90年7月間伊確有委任甲○○對乙○○提起附帶民事訴訟，並
  交付相關醫療費收據及診斷書予甲○○，甲○○多次自認其有
  疏失，且願意賠償及退還律師費。
(七)甲○○受委任時，並未告知伊有關對乙○○之損害賠償請求權
  時效將屆滿。
(八)伊委任甲○○依附帶民事訴訟方式請求乙○○賠償，而附帶民
  事訴訟無庸繳納裁判費，故伊委任當時，僅支付甲○○60,000
  元律師費，而未繳納裁判費及郵費。
(九)甲○○明知伊對乙○○之侵權行損害賠償請求權已罹於時效，
  仍於93年9月間自費代繳裁判費20,800元，代理伊對乙○○提
  起侵權行為訴訟，起訴狀所附之刑事判決，亦非伊受害之刑事
  判決，藉以作為有提起民事訴訟之證據，其欲蓋彌彰之作法，
  更突顯其受任處理委任事務，確有明顯疏失。況且甲○○於原
  審94年5月9日言詞辯論時業已自認其處理過程有過失。
(十)伊於原審主張伊對乙○○之損害賠償債權為醫療費9,224元、
  看護費56,000元、勞動力減損1,935,049元、精神慰撫金2,000
  ,000 元及律師費60,000元，共計4,060,237元，原審判決伊得
  向乙○○請求之金額為醫療費9,224元、看護費56,000元、勞
  動力減損1,842,223元、精神慰撫金750,000元，共計2,657,44
  7元，伊對原審判決認定之醫療費、看護費、勞動力減損不爭
  執，惟精神慰撫金750,000元過低，應以1,500,000元為當，故
  伊對乙○○之金錢債權應為醫療費9,224元、看護費56,000元
  、勞動力減損1,842,223元、精神慰撫金1,500,000元，共計3,
  407,447元，扣除原審判決甲○○應給付之300,000元，甲○○
  應再賠償伊3,107,447元。
(十一)按損害賠償，除法律另有規定或契約另有訂定外，應以填補債
  權人所受損害及所失利益為限。依通常情形或依已定之計劃、
  設備或其他特別情事，可得預期之利益，視為所失利益，民法
  第216條定有明文。而依最高法院54年度台上字第2128號、77
  年度台上字第2514號判決要旨，所謂依通常情形可得預期利益
  ，視為所失利益，祇須如無妨礙之事實，利益通常可取得已足
  ，並不以如無妨礙之事實，利益必可取得為必要。甲○○未代
  理伊提起附帶民事訴訟，致伊對乙○○之民事賠償請求權罹於
  時效，伊對乙○○之損害賠償債權即為伊所受之損害，亦即伊
  對乙○○有多少損害賠償債權，甲○○皆應如數賠償，乙○○
  是否有償債能力及伊能否全數獲償，皆不影響伊賠償之範圍。
、證據：除援用原審提出者外，補提93年12月15日丙○○與甲
    ○○之電話錄音譯文及錄音光碟為證，並聲請訊問證人黃中
    輝，聲請勘驗93年12月15日丙○○（電話號碼：0000000）
    致甲○○（電話號碼：0000000）之電話錄音內容。
乙、被上訴人即上訴人甲○○（下稱甲○○）方面：
    甲○○未於言詞辯論期日到場，據其提出之書狀及於準備程
    序所為之聲明、陳述如下：
壹、聲明：
一上訴聲明：
(一)原判決不利甲○○部分廢棄。
(二)上開廢部分，丙○○第一審之訴駁回。
二答辯聲明：丙○○之上訴駁回。
貳、陳述：除與原判決記載相同者外，補稱略以：
(一)伊接受丙○○委任當時，並未建議其提起附帶民事訴訟請求賠
  償，而係斟酌審級利益，建議丙○○向桃園地院民事庭提起民
  事訴訟，此觀民事委任狀記載委任狀提出之法院為桃園地院民
  事庭即明，可見丙○○係委任伊向桃園地院民事庭提起民事訴
  訟。
(二)伊填寫委任狀，交給丙○○簽名後，留存正本，影本交給丙○
  ○，丙○○並非在空白之委任狀上簽名，其對民事委任狀上記
  載「台灣桃園地方法院民事庭」等語，並非不知情，其主張在
  空白之民事委任書上簽名，民事委任書上記載桃園地院民事庭
  ，係甲○○嗣後自行填寫，不得遽認伊係委任甲○○向桃園地
  院民事庭提起民事訴訟云云，並不可採。
(三)丙○○於90年7月11日委任伊提起民事訴訟，同年月13日委任
  伊提起刑事上訴，約定律師費民事部分50,000元，刑事部分
  10,000元，裁判費20,340元，丙○○先給付刑事部分律師費
  10,000元，至於民事部分律師費及裁判費，待丙○○籌到資金
  後再支付，惟丙○○於取得桃園縣政府原住民委員會發給之訴
  訟律師費用之補助金後，始於92年7月11日支付伊民事部分律
  師費，有伊出具之律師費收據日期記載「92年7月11日」為憑
  ，上開收據並未標示「臺灣高等法院刑事附帶民事訴訟」，自
  非伊事後補開，丙○○主張其委任時即支付律師費60,000元，
  收據係其要求甲○○事後補開，作為向桃園縣政府原住民委員
  會聲請訴訟補助之單據云云，並不可採，丙○○委任當時，未
  支付伊律師費及民事裁判費，伊亦無代墊裁判費之必要，伊未
  代理丙○○提起民事訴訟，自無過失。
(四)伊未見過證人黃中輝，又90年間之律師費，一審為50,000元、
  二審（高等法院）為60,000元，證人黃中輝證稱丙○○委任伊
  提起刑事及附帶民事訴訟，律師費用共60,000元等語，與律師
  收費行情出入甚大，並不可採。
(五)丙○○委任伊時，僅簽立委任書，並未將相關求償單據交付伊
  。
(六)伊不爭執93年12月15日丙○○致伊之電話譯文，惟伊訴訟處理
  過程是否有過失，應由桃園律師公會裁決，公會未裁決前，伊
  並無過失。
(七)委任當時，丙○○對乙○○之侵權行為損害賠償請求權尚有5
  個多月才罹於時效，伊並無告知丙○○時效將屆滿之必要。
、證據：援用原審提出者，聲請向桃園縣政府原住民委員會調
    取丙○○於90至92年度申請訴訟費用補助之資料。
丙、本院依職權調取丙○○、乙○○於88、89年度之財產歸戶資
    料，向財團法人長庚紀念醫院林口分院（下稱長庚醫院林口
    分院）函詢94年9月6日診斷證明書所載喪失勞動能力程度之
    計算依據，及向桃園地院函調該院93年度訴字第1180號侵權
    行為損害賠償事件卷宗。
    理      由
一甲○○經合法通知，未於言詞辯論期日到場，核無民事訴訟法
  第386條所列各款情形之一，爰依丙○○之聲請，由其一造辯
  論而為判決，合先敘明。
二丙○○主張：伊於88年12月間遭乙○○持刀砍殺，致身體多處
  嚴重受傷成殘，乙○○犯行雖經桃園地院以殺人未遂罪處徒刑
  在案，但伊認判刑過輕，經人介紹與甲○○商討該案後，甲○
  ○建議得聲請上訴及提起附帶民事訴訟，嗣伊將相關民事求償
  單據交甲○○處理，甲○○並告知伊將得請求數百萬元之賠償
  ，伊遂於90年7月間委請甲○○代理伊對乙○○提出刑事上訴
  及附帶民事損害賠償，並依甲○○之要求給付60,000元律師費
  ，詎委任後，甲○○未代理伊提起附帶民事訴訟，致伊對乙○
  ○之民事賠償請求權罹於時效，受有喪失醫療費9,224元、看
  護費56,000元、勞動力減損1,842,223元、精神慰撫金1,500,
  000元共計3,407,447元債權之損害等情，爰依民法第535條、
  第544條及律師法第25條規定，求為命甲○○如數賠償及自起
  訴狀繕本送達翌日即94年4月14日起算法定遲延利息之判決 (
  丙○○於原審請求甲○○應賠償伊對乙○○之損害賠償請求權
  無法行使之損害，醫療費9,224元、看護費56,000元、勞動力
  減損1,935,049元、精神慰撫金2,000,000元及律師費60,000元
  ，共計4,060,237元及利息，原審判決伊得向乙○○之金額為
  醫療費9,224元、看護費56,000元、勞動力減損1,842,223元、
  精神慰撫金750,000元，共計2,657,447元，參酌乙○○之償債
  能力，認定丙○○上開債權喪失所受之損害為300,000元，判
  決甲○○應賠償丙○○300,000元及利息，駁回其餘，甲○○
  就其敗訴部分全部提起上訴，丙○○僅就醫療費9,224元、看
  護費56,000元、勞動力減損1,842,223元、精神慰撫金1,500,
  000元共計3,407,447元，於扣除原審所命甲○○給付300,000
  元之餘額3,107,447元部分提起上訴)。
三甲○○則以：丙○○委任伊向桃園地院民事庭提起民事訴訟，
  但因丙○○未支付伊律師費及裁判費，伊亦無代墊裁判費之必
  要，故伊未代理丙○○提起民事訴訟，並無過失等語，資為抗
  辯。
四兩造不爭執之事實
(一)乙○○於88年12月12日上午10時50分許至丙○○居處，欲與丙
  ○○重修舊好，因求歡遭丙○○拒絕，而自其小客車上取出預
  藏之開山刀朝丙○○頭、手等部位砍擊，致丙○○身體受有顏
  面、頭皮、右耳、兩手前臂多處切割傷、右臉深割裂傷併右耳
  近切除，右手橈骨、尺骨骨折之傷害（診斷證明、桃園地院90
  年訴緝字第20號刑事判決、殘障手冊，原法院卷5-7、30-36、
  77頁）。
(二)乙○○上開行為，經桃園地院檢察署檢察官偵查起訴，並經最
  高法院以90年度台上字第7686號判決駁回乙○○之上訴，而乙
  ○○因殺人未遂等二罪各判處有期徒刑五年五月，應執行有期
  徒刑八年六月確定（最高法院判決書查詢、桃園地院90年訴緝
  字第20號刑事判決，原法院卷11、30-36頁）。
(三)丙○○於90年7月5日間接獲桃園地院刑事庭對乙○○上開行為
  之刑事判決（案列該院90年度訴緝字第20號），因不服該判決
  及未獲乙○○賠償其損害，乃於90年7月11日委任執業律師之
  甲○○處理其與乙○○間侵權行為損害賠償之訴訟及聲請檢察
  官對該桃園地院刑事判決為上訴之事宜，雙方並約定甲○○處
  理上開民刑訴訟事務之報酬為60,000元，而該報酬業據丙○○
  支付完畢，甲○○於交付丙○○之名片背面書寫「藉上訴程序
  ，以達金錢賠償或政府補償之目的」等語（委任狀、上訴聲請
  狀、名片，原法院卷8-9、23、26-29、44頁）。
(四)甲○○受上開事務之委任後，關於民事訴訟求償部分，並未即
  為丙○○向桃園地院民事庭或上開刑事案件繫屬之臺灣高等法
  院刑事庭提出民事訴訟，亦未為其他向乙○○追償上開賠償義
  務之行為。
(五)93年間丙○○以甲○○未善盡受任人管理義務為由向甲○○所
  屬桃園律師公會申訴。
(六)甲○○於獲知丙○○申訴後之93年9月16日，向桃園地院民事
  庭以丙○○名義對乙○○起訴，請求張某賠償丙○○因前揭侵
  權行為所受之慰撫金2,000,000元，並於同年月17日先自費代
  繳該案裁判費20,800元，該事件嗣經桃園地院（案列93年度訴
  字第1180號）於93年11月30日以請求權業已罹於時效為由，判
  決駁回確定在案。
(七)丙○○於93年12月15日就甲○○受任處理事務過失及上開甲○
  ○以其名義對乙○○起訴乙事，與甲○○通話討論，內容如丙
  ○○於本院提出之譯文（通話譯文，本院卷44、45頁，錄音光
  碟外放）。
(八)丙○○因上開傷勢就醫治療，自行支出醫療費用9,224元及看
  護費用56,000元（醫療費用收據，原法院卷12-13頁）。
(九)丙○○發生上開事故時年齡為36歲1個月（52年11月18日出生
  ）（障礙手冊，原法院卷7頁）。
(十)丙○○因上開不法侵害而減縮之勞動能力比例，經長庚醫院林
  口分院鑑定結果，以其右手一至五指彎曲伸展機能喪失生理運
  動範圍2分之1以上，屬勞工保險殘廢給付標準表障害項目第
  106項，殘廢等級為第8級（長庚醫院林口分院94年9月6日診斷
  證明書、94年11月15日 (94)長庚院法字第1069號函，原法院
  卷77、104頁，上開診斷證明書及函雖均記載屬障害項目第107
  項，惟丙○○係右手一至五指彎曲伸展機能喪失達2分之1以上
  ，依卷附勞工保險殘廢給付標準表【原法院卷46-62頁】，應
  屬殘障等級為第8級之障害項目第106項，蓋若為第107項，則
  殘廢等級應係第9級，但診斷證明書記載殘障等級為第8級，可
  見有關障害項目第107項之記載應係誤繕）。
(十一)乙○○迄未賠償丙○○，其在事故發生前係從事板模工作，未
  申報所得資料，名下並無任何資產（稅務電子閘門財產所得調
  件明細表，原法院卷38-39頁、本院卷64頁）。
(十二)甲○○自69年7月起即擔任執業律師（法院登錄資料，原法院
  卷93頁）。
五按受任人處理委任事務，應依委任人之指示，並與處理自己事
  務為同一之注意，其受有報酬者，應以善良管理人之注意為之
  ；受任人因處理委任事務有過失，或因逾越權限之行為所生之
  損害，對於委任人應負賠償之責，民法535條、第544條分別定
  有明文。又律師如因懈怠或疏忽，致委託人受損害者，應負賠
  償之責，律師法第25條亦規定甚明。查，
1.甲○○係受丙○○之委任處理對乙○○民刑事訴訟事務，並受
  有報酬，為兩造所不爭（如上述不爭事項(三)），縱如甲○○所
  言，其於受任時，丙○○僅交付約定律師費之一部，係於申請
  原住民訴訟救助後始交付其餘，惟並無礙於兩造間委任契約係
  屬有償契約，且益證甲○○受有報酬之事實，是甲○○對於其
  受任事務自應以善良管理人之注意義務為之。而甲○○於受任
  後，關於民事訴訟求償部分，並未即為丙○○向桃園地院民事
  庭提起民事訴訟或受上開刑事案件繫屬之臺灣高等法院刑事庭
  提出附帶民事訴訟，亦未為其他向乙○○追償上開賠償義務之
  行為，迨93年間丙○○向甲○○所屬桃園律師公會申訴後，甲
  ○○始於93年9月16日以丙○○名義對乙○○向桃園地院提起
  損害賠償之民事訴訟（案列該院93年度訴字第1180號），因被
  告乙○○抗辯丙○○上開請求權業已罹於時效，桃園地院即以
  此為由判決駁回原告之訴確定之事實，亦為兩造所不爭（如上
  述不爭事項(四)、(五)、(六)），並經調取桃園地院93年度訴字第
  1180 號民事卷宗查明屬實。甲○○雖辯以丙○○當初所委任
  處理者，係向桃園地院民事庭提出民事訴訟，而因丙○○未同
  時交付提出該民事訴訟所應繳納之裁判費、郵票費合計20,340
  元，致其無法提出訴訟云云。惟查，
(1)丙○○主張其委任甲○○時，係聽從甲○○之建議，欲利用刑
  事上訴程序，向臺灣高等法院刑事庭提起刑事附帶民事賠償，
  以期免繳裁判費等情，核與黃中輝即丙○○之夫於本院證稱：
  「‥‥我陪她（指丙○○）去了（甲○○律師事務所）大約2
  次，第1次陪同去談到刑事附帶民事訴訟賠償問題，‥‥他說
  這件案子可以用刑事附帶民事訴訟起訴，不必繳裁判費，‥」
  等語（見本院卷51頁），及丙○○於原審提出由甲○○交付之
  名片背面上書寫「藉上訴程序，以達金錢賠償或政府補償之目
  的」等文字吻合，再參酌：甲○○於本院自承：「（當時丙
  ○○的經濟狀況是否了解？有無能力繳納律師費、裁判費？）
  了解，她也知道本件只能等判決書下來後請縣政府補助，她連
  律師費都沒有辦法繳，裁判費也沒有辦法繳，‥‥」等語（見
  本院卷34頁），其既然知悉丙○○無力負擔裁判費，依其專業
  常識怎可能未建議丙○○循刑事附帶民事訴訟救濟，以免繳裁
  判費呢；甲○○於93年12月5日與丙○○通話中多次言及「
  我過失是很大」、「我當然錯啦！就是錯啊！」、「我的錯誤
  過失都造成」、「我也不會逃避責任說不理不睬啦！該賠一定
  要賠，該退一定要退」、「我在桃園地方法院給你打這個民事
  賠償官司（指上述不爭事項(六)之甲○○以丙○○名義起訴之損
  害賠償事件）」等語（見本院卷44、45頁），卻從未提及係因
  丙○○未繳裁判費等歸責事由，足徵丙○○確係委任甲○○向
  臺灣高等法院刑事庭提起刑事附帶民事訴訟。
(2)甲○○雖舉丙○○簽名之民事委任書，以其上書寫「台灣桃園
  地方法院民事庭」，辯稱：其係受委任向桃園地院民事庭提出
  民事訴訟，而非於刑事上訴審提起刑事附帶民事訴訟云云，惟
  查，丙○○固曾於民事委任書及刑事委任狀上簽名，惟此係委
  任甲○○處理對乙○○民刑事訴訟事務之書面文件，而丙○○
  之本意係委任甲○○向臺灣高等法院刑事庭提起刑事附帶民事
  訴訟，已如上述，況且民事委任書上記載「台灣桃園地方法院
  民事庭」之文字，係由甲○○自行填寫，丙○○主張於民事委
  任書簽名時，上面並無「台灣桃園地方法院民事庭」文字之記
  載，即非全無可採。又丙○○曾於92年7月23日持上揭民刑事
  委任書狀影本及甲○○於同年月11日出具之律師費收據，向桃
  園縣政府申請原住民訴訟救助，經本院向桃園縣政府查明屬實
  ，有桃園縣政府95年3月10日覆函及附件在卷可憑（見本院卷
  39-42頁），惟其申請日期相距委任甲○○處理系爭民刑訴訟
  事務時約2年，丙○○陳稱：其係為申請救助，始取得上開委
  任書狀影本及收據等語，並無悖於常情，而除此之外，甲○○
  就其受任之初即將書寫完成之委任書狀影本交付丙○○，而丙
  ○○對上面記載之文字並無異議乙節並未舉證以實其說。因此
  ，尚難據此即認丙○○係委任甲○○向桃園地院民事庭提起民
  事訴訟。
2.甲○○自69年7月間起即執業律師，迄至受任上開事務處理時
  ，已近20年之執業資歷，而民法有關侵權行為、時效等規定，
  乃係初執業律師都應知曉之基本常識，更遑論已是資深律師之
  甲○○，惟其於90年7月11日受丙○○有償委任處理對乙○○
  提出民事求償訴訟之事務後，非但未即為丙○○向臺灣高等法
  院刑事庭提出附帶民事訴訟，亦未為其他向乙○○追償上開賠
  償義務之行為，以阻斷丙○○對張某侵權行為損害賠償請求權
  時效之進行，而任令該請求權時效完成，衡諸一般經驗法則，
  甲○○就系爭委任民事求償之事務處理上，顯然有所疏忽而違
  背善良管理人之注意義務。
3.縱令丙○○係委任甲○○向桃園地院民事庭對乙○○提起民事
  訴訟，亦未先行交付提出該訴訟所必要之費用，然於此等情況
  下，甲○○亦應本於其法律專業素養，依善良管理人之注意義
  務，先向桃園地院民事庭具狀提起訴訟，以阻斷時效之進行，
  待收受受訴法官命繳納確定數額裁判費之裁定後，執以向丙○
  ○收取該裁定所載數額之金錢或為丙○○聲請訴訟救助，詎甲
  ○○不為上開舉措，而僅於收取處理系爭事務之報酬後，消極
  地任令丙○○上開請求權因時效經過而完成，實難認甲○○就
  系爭委任事務之處理已盡善良管理人之注意義務。甲○○亦應
  就丙○○因此而受之損害，負擔賠償之責。
六甲○○就其受任事務之處理，確有違背善良管理人之注意義務
  ，應就丙○○所受損害負賠償之責，如上述，而依證人黃中輝
  證稱：「‥‥，邱律師要我們準備資料，預備請求的金額、薪
  資憑證、住院支出的憑證等，精神慰撫金我們主張請求200 萬
  元，文件是陸陸續續補給邱律師，有補醫療收據、勞保單等‥
  ‥，當時請求的精神賠償金是200萬元，其他金額要等文件補
  齊後再算。」等語（見本院卷51頁），及甲○○於93年12 月5
  日與丙○○通話中承認民事訴訟用之收據、診斷證明書均在伊
  處等語（見本院卷44頁），足見丙○○當初委任甲○○對乙○
  ○之民事損害賠償訴訟，並未限於非財產上之損害賠償（精神
  慰藉金），尚包括財產上之損害。因此，審酌丙○○因甲○○
  受任處理事務過失所受損害，即應以丙○○對乙○○得請求損
  害賠償之金額為據。本件乙○○故意不法侵害丙○○身體、健
  康之權利，為兩造所不爭（如上述不爭事項(一)），依法乙○○
  即應對丙○○負擔損害賠償責任，而丙○○得對乙○○請求損
  害賠償之項目如下：
(一)醫藥費、看護費部分：
  丙○○主張因上開事故受傷就診治療，自行支出之醫療費用
  9,224元及看護費56,000元，合計65,224元等情，為甲○○所
  不爭執，丙○○此部分費用，堪認屬增加生活上需要之必要支
  出。
(二)勞動力減損部分
  按不法侵害他人之身體或健康者，對於被害人因此喪失或減少
  勞動能力，應負損害賠償責任，民法第193條第1項定有明文。
  查，
1.丙○○遭受上揭不法侵害時年齡為36歲1個月（52年11月18日
  出生），並有工作能力，此有稅務電子閘門財產所得調件明細
  表附於原法院卷可參。而丙○○因上開事故致其身體受有顏面
  、頭皮、右耳、兩手前臂多處切割傷、右臉深割裂傷併右耳近
  切除，右手橈骨、尺骨骨折之傷害，其中因右手一至五指彎曲
  伸展機能喪失生理運動範圍二分之一以上，屬勞工保險殘廢給
  付標準表（下稱給付標準表）障害項目第106項（診斷證明書
  誤載為第107項），殘廢等級為第8級，為兩造所不爭（如上述
  不爭執事項(一)、(十)）。依給付標準表所示，第8級殘廢，領取
  勞工保險給付標準為360日，而該給付標準表之第1級至第3級
  均指終身不能勞動，其第3級給付標準為840日，則依此比例計
  算丙○○減少勞動能力為42.86%（360÷840＝0．4286，以下
  四捨五入）。雖長庚醫院林口分院出具之診斷證明書上記載丙
  ○○喪失勞動能力程度為61.52%，此項比例係依據學者製作之
  「各殘廢等級表喪失或減少勞動能力比率表」（見曾隆興著現
  代損害賠償論258頁），有該院函覆本院有關其計算之基準函
  可按（覆函附於本院卷59-60頁），顯非該院醫師本於其專業
  所為之鑑定意見，且上開比率表旁即註明係著者自行依勞工保
  險條例第53條附表所載殘廢等級製作，惟就如何計算得出比率
  表，並未據學者進一步說明，是尚難依該比率表而為丙○○減
  少勞動能力之認定，附此敘明。
2.丙○○生於52年11月18日，於傷害發生時年齡為36歲又1個月
  ，如上述，則其請求自傷害發生時（即88年12月12日）起算至
  年滿60歲（丙○○僅請求至112年11月17日）止所減損之勞動
  能力期間計287個月，應屬有據。至於損害金額之酌定，原法
  院以基本薪資每月15,840元計算，並為丙○○於本院所不爭，
  故以此數額計算其自88年12月12日起至112年11月11日止，可
  得薪資依霍夫曼公式計算為2,994,510元（每月月薪15840元、
  期間287個月、月別單利式霍夫曼係數189.00000000計算，全
  部薪資為2,994,510元，元以下四捨五入），上訴人減損勞動
  能力42.86%，損害為1,283,447元（2,994,510×42.86%＝
  1,283,447元，元以下四捨五入）。
(三)慰撫金部分：
  查，乙○○係因求歡遭丙○○拒絕，而自其小客車上取出預藏
  之開山刀朝丙○○頭、手等部位砍擊，手段兇殘，致丙○○身
  體受有顏面、頭皮、右耳、兩手前臂多處切割傷、右臉深割裂
  傷併右耳近切除，右手橈骨、尺骨骨折之傷害，右手指並喪失
  生理運動機能範圍2分之1以上障害而無法回復（如上不爭事項
  (一)、(十)），雙方名下均無固定資產，有雙方財產歸戶資料在卷
  可憑，本院斟酌雙方身份、地位、經濟狀況及丙○○精神上痛
  苦之程度等一切情狀，認丙○○請求1,500,000元之精神慰撫
  金，稍嫌過高，應予核減為750,000元，方屬公允，其逾此數
  額之請求，為無理由。
(四)綜上，丙○○得請求乙○○賠償金額合計為2,098,671元（即
  65,224＋1,283,447＋750,000＝2,098,671）。
七按損害賠償，除法律另有規定或契約另有訂定外，應以填補債
  權人所受損害及所失利益為限，民法第216條第1項定有明文，
  而所謂損害，指既存財產因損害事實之發生以致減少之減少，
  而所失利益，指本應增加之利益，因損害事實之發生以致不能
  取得；另金錢債權喪失，係指債權人喪失對債務人主張金錢交
  付之權利而言，此與直接喪失金錢本身究屬有間，蓋金錢債權
  能否獲滿足，繫諸債務人本身償債能力、償債意願、甚或將來
  持執行名義聲請強制執行獲償情形等因素，是以以金錢債權之
  喪失為損害內容者，於考量填補此等損害時，自應以該債權在
  市場上之通常價值為基準，不應逕以該債權表彰之數額為斷。
  查，本件丙○○原對乙○○請求2,098,671元之損害賠償債權
  ，今因甲○○之過失，致其上開請求權罹於時效而消滅，惟乙
  ○○從事板模工作，雖有工作能力，惟其於不法侵害丙○○時
  ，名下並無任何收入及固定資產（此有稅務電子閘門財產所得
  調件明細表二紙可參），縱丙○○取得對乙○○之執行名義，
  其上開債權經由強制執行程序，亦僅能就乙○○之工作所得即
  張某對於第三人之薪資債權為執行，而以乙○○從事板模工作
  ，此職類每月平均薪資為34,416元（勞工委員會94年職類別薪
  資調查報告表參照），於酌留債務人乙○○及其共同生活親屬
  生活所必需之金錢後，以丙○○按月可獲償11,000元計算，執
  行期間即達191個月，再加上丙○○請求賠償時（本件起訴狀
  繕本送達翌日94年4月14日）起至乙○○於95年4月21日假釋出
  獄（有被告前案紀錄表可按，因乙○○在監執行期間，無法工
  作獲取報酬償債）日止約為12個月，計為203個月（即191＋12
  ＝203），而對照甲○○從事律師職務之資力，丙○○持本件
  勝訴判決對甲○○為執行，顯較易於一次或短期內獲償，自應
  扣除其對乙○○上開可得預見求償期間之期前利益等情，認為
  丙○○關於上開債權喪失所受之損害，應以1,136,978元為相
  當【扣除期前利息之霍夫曼計算公式為x＝A/（1＋nr），x為n
  個月（203個月）後，應付金額A（2,098,671元）時，現在應
  付之金額，r則為利率（依法定利率折算月利率為5%/12），即
  2,098,671÷（1＋203×5%/12）＝1,136,978元，元以下四捨
  五入】。
八綜上所述，丙○○因甲○○受任處理事務過失所受損害為1,13
  6,978元。丙○○本於委任之法律關係及律師法第25條之規定
  ，請求甲○○如數賠償，及自起訴狀繕本送達翌日即94年4月
  14日起計付法定遲延利息，並無不合。原判決僅判命甲○○給
  付丙○○300,000元並計付法定遲延利息，而駁回上訴人餘得
  請求部分，自有未洽，丙○○上訴意旨，求予廢棄，於上述其
  餘得請求賠償範圍內，為有理由，爰由本院廢棄該部分判決，
  再命甲○○給付丙○○836,978元（即1,136,978-300,000）及
  自94年4月14日起之法定遲延利息。又本判決命甲○○給付金
  額未逾1,500,000元，於判決宣示後即告確定，無為假執行之
  必要，原判決駁回丙○○上開其餘得請求部分假執行之聲請，
  已無廢棄必要。至丙○○超過上開甲○○應給付部分之請求，
  於法無據，原判決駁回其該部分之請求及假執行之聲請，洵屬
  正當，丙○○此部分上訴，不能准許。至於原判決命甲○○給
  付部分，核無不合，甲○○上訴意旨，指摘原判決該部分為不
  當，聲明廢棄改判，亦為無理由，應予駁回。
九本件法律關係已經明確，兩造其餘主張及舉證，無礙本院判斷
  ，爰不再一一論述，附此敘明。
十據上論結，本件丙○○之上訴為一部有理由，一部無理由；甲
  ○○之上訴為無理由。依民事訴訟法第463條、第385條第1項
  前段、第450條、第449條第1項、第79條，判決如主文。
中    華    民    國    95    年    8     月     1    日
                      民事第九庭  審判長法  官  黃熙嫣
                                        法  官  呂太郎
                                        法  官  楊力進
正本係照原本作成。
丙○○如不服本判決，應於收受送達後20日內向本院提出上訴書
狀，其未表明上訴理由者，應於提出上訴後20日內向本院補提理
由書狀（均須按他造當事人之人數附繕本）上訴時應提出委任律
師或具有律師資格之人之委任狀；委任有律師資格者，另應附具
律師資格證書及釋明委任人與受任人有民事訴訟法第466條之一
第一項但書或第二項（詳附註）所定關係之釋明文書影本。
甲○○不得上訴。
中    華    民    國    95    年    8     月     1    日
                                        書記官  劉家聲
附註：
民事訴訟法第四百六十六條之一（第一項、第二項）：
對於第二審判決上訴，上訴人應委任律師為訴訟代理人。但上訴
人或其他法定代理人具有律師資格者，不在此限。
上訴人之配偶、三親等內之血親、二親等內之姻親，或上訴人為
法人、中央或地方機關時，其所屬專任人員具有律師資格並經法
院認為適當者，亦得為第三審訴訟代理人。


司法院資訊處製作；財團法人民間司法改革基金會備份。
